【裁判字號】    95,抗,46
【裁判日期】    950414
【裁判案由】    本票裁定強制執行
【裁判全文】
臺灣臺南地方法院民事裁定                95年度抗字第46號
抗  告  人  甲○○○
相  對  人  台新國際商業銀行股份有限公司
法定代理人  乙○○
抗告人因與相對人台新國際商業銀行股份有限公司間因聲請本票
裁定強制執行事件，抗告人對於民國94年12月28日本院94年度票
字第9426號裁定提起抗告，本院裁定如下：
    主  文
抗告駁回。
抗告程序費用由抗告人負擔。
    理  由
一、按執票人向本票發票人行使追索權時，得聲請法院裁定後強
    制執行。又在票據上簽名者，依票上所載文義負責。票據法
    第123條、第5條第1項分別定有明文。另本票發票人主張本
    票係偽造、變造者，得於收受本票准予強制執行之裁定送達
    後20日內，對執票人向為裁定之法院提起確認之訴；本票發
    票人主張本票債權不存在，雖逾越上開20日之期間，仍得向
    為裁定之法院提起確認之訴。非訟事件法第195條第1項、第
    3項分別亦有明文。而本票執票人依票據法之規定，聲請法
    院裁定許可對發票人強制執行，屬非訟事件程序，係以審查
    強制執行許可與否，並無確定實體上法律關係存否之效力，
    如發票人就票據債務之存否有爭執時，如抗辯本票遭變造、
    偽造時，應由發票人提起確認之訴，以資解決（最高法院56
    年台抗字第714號、57年台抗字第76號著有判例參照）。
二、查本件相對人主張其執有抗告人所簽發如原裁定主文記載，
    並免除作成拒絕證書之本票1紙，經提示而不獲付款，乃提
    出該本票聲請法院裁定准予強制執行，原審乃依據上開票據
    法之規定裁定准許強制執行。
三、抗告人抗告意旨雖略以：相對人所提出聲請本院裁定許可強
    制執行面額新台幣（以下同）400,000元、發票日民國93年8
    月20日之本票1紙，顯係偽造，因與抗告人貸款金額有誤，
    且抗告人當年只向相對人貸款300,000元，上開本票實非抗
    告人所簽發，因當時貸款金額存入抗告人之帳戶僅有282,50
    8元，抗告人當時因需錢急用，經朋友介紹專辦銀行貸款之
    人代辦貸款，辦理當時銀行人員告知貸款金額為300,000元
    ，但是金額並未寫上，抗告人曾經質疑，但經銀行人員告知
    如寫上即不能辦理貸款，抗告人當時並未簽寫任何本票，只
    是蓋章及簽名小額信貸契約書，並無寫上貸款金額等語。惟
    查，依原審卷附相對人所提出之本票影本所示，該本票發票
    人欄確有抗告人之簽名及印文，且本票之應記載事項均記載
    齊備，並無票據無效之情形存在，因此，原審依據相對人所
    提出本票為形式上判斷，而據以准許強制執行，其裁定並無
    違誤；至於抗告人主張其未簽發上開本票等語，然如上所述
    ，就本票是否遭偽造、變造，係屬實體上之問題，法院於裁
    定本票准許強制執行之非訟程序，無從加以審酌，抗告人如
    有所爭執，應依據上開非訟事件法之規定，提起實體上訴訟
    以為解決，因此，本件抗告人所抗辯事實，自應由抗告人另
    行起訴為確認，故抗告人以上開本票係遭偽造、變造，而提
    起本件抗告，仍屬無理由，應予駁回。
四、據上論結，本件抗告為無理由，依非訟事件法第46條、第21
    條第2項，民事訴訟法第495條之1第1項、第449條第1項、第
    78條，裁定如主文。
中    華    民    國    95    年    4    月    14    日
                  民事第三庭    審判長法  官  張季芬
                                      法  官  郭貞秀
                                      法  官  陳杰正
以上正本證明與原本無異。
如不服本裁定，僅得於收受本裁定正本送達後10日內，以適用法
規顯有錯誤為理由，向本院提出再抗告狀，（須附繕本一份及繳
納再抗告裁判費新台幣1,000元），經本院許可後始可再抗告。
中    華    民    國    95    年    4    月    14    日
                                      書記官  林賢慧


司法院資訊處製作；財團法人民間司法改革基金會備份。
